【裁判字號】    95,訴,513
【裁判日期】    951212
【裁判案由】    營業稅
【裁判全文】
臺中高等行政法院判決
                                     95年度訴字第00513號
                              .
原      告  上二企業有限公司
代  表  人  甲○○
訴訟代理人  蕭仲達  會計師
被      告  財政部臺灣省中區國稅局
代  表  人  乙○○
訴訟代理人  丙○○
上列當事人間因營業稅事件，原告不服財政部中華民國95年7月1
3日台財訴字第09500194900號訴願決定，提起行政訴訟，本院判
決如下︰
    主  文
原告之訴駁回。
訴訟費用由原告負擔。
    事  實
一、事實概要：緣原告於民國（下同）89年6月間進貨，取具非
    實際交易對象開立之統一發票銷售額合計新台幣（下同）22
    ,000,000 元，營業稅額1,100,000元，作為進項憑證申報扣
    抵銷項稅額，虛報進項稅額1,100,000元，經台中縣稅捐稽
    徵處查獲，移由被告機關補徵營業稅額1,100,000元，並按
    所漏稅額959,326元處3倍罰鍰2,877,900元 (計至百元止)。
    原告不服罰鍰部分另案申請復查，本件係就本稅部分申經復
    查未獲變更，提起訴願，亦遭駁回，遂提起本件行政訴訟。
二、兩造聲明：
    (一)原告聲明求為判決：訴願決定及原處分（復查決定）均撤
      銷。
    (二)被告聲明求為判決：駁回原告之訴。
三、兩造之陳述：
    (一)原告主張之理由：
    1.按「行政機關就該管行政程序，應於當事人有利及不利之
      情形，一律注意。」、「行政機關為處分或其他行政行為
      ，應斟酌全部陳述與調查事實及證據之結果，依論理及經
      驗法則判斷事實之真偽，並將其決定及理由告知當事人。
      」分別為行政程序法第9條及第43條所明定。次按「營利
      事業依加值型及非加值型營業稅法（下稱營業稅法）第3
      條第3項之規定，視為銷售貨物之銷售額，依下列規定辦
      理：．．．三、以自己名義代為購買貨物交付與委託人，
      按代購貨物之實際價格作為銷售額者，於辦理當期所得稅
      結算申報時，除代購之佣金收入仍應列報外，該項銷售額
      應於營利事業所得稅結算申報書內營業收入調節欄項下予
      以減除。．．．」為營利事業所得稅查核準則（下稱查核
      準則）第15條之1第1項第3款所明定。
    2.本案起因於長城重工股份有限公司（下稱長城公司）因經
      營不善，導致未申報營業稅致遭被告專案調查，被告於調
      查時為徵收稅捐就證據之查核及認定，均以最不利於原告
      之方式為之，此由被告罰鍰處分調查時，原以取得非實際
      交易對象開立之憑證申報扣抵營業稅論處，經原告於訴願
      階段詳舉事證後，乃變更處分，改以委託代購未取得受託
      代購人開立之憑證，而以虛報進項稅額論處，已有為徵收
      而徵收之不法徵收之實。可見被告處分立場已不具可靠性
      。原告經由專事仲介買賣機器設備為業之保奇事業股份有
      限公司（下稱保奇公司）介紹，向長城公司購買機器設備
      ，雙方訂有委任契約書可供查核，原告另支付佣金60萬元
      與保奇公司，並已取具統一發票。
    3.原告於取得長城公司之機器設備所有權後，即向中租迪和
      股份有限公司（下稱中租迪和公司）辦理售後租回融資租
      賃，以便做為支付機器設備款，其融資金額與長城公司之
      機器設備價款相同，而長城公司開立予原告之統一發票金
      額與原告開立予中租迪和公司之統一發票金額一致。按租
      賃公司與承租人訂立之租賃契約之租賃標的物，為防止假
      融資交易產生，租賃公司除必定會派員實地察勘標的物是
      否屬實及真正所有權人，並對標的物購買價值評估外，並
      會查明製造廠商為何人，經確定無誤後才會與承租人簽訂
      融資租賃契約書。依原告與中租迪和公司訂立之租賃契約
      內容觀之，其中向長城公司購買之項目與租賃標的物完全
      相同，此種經由第三人中租迪和公司之驗證，更能證明原
      告與長城公司買賣行為之真實性。
    4.被告稱「保奇公司係於89年3月15日起至5月19日止，自華
      夏等5家租賃公司承受長城公司租賃標的物機械設備所有
      權。」此為被告認定原告應向長城公司取得憑證之依據，
      惟經比較保奇公司自華夏等5家租賃公司所承受之租賃設
      備明細項目與原告和中租迪和公司簽訂之租賃合約書所列
      示之項目比較後，並無一與原告向長城公司購買者相同，
      被告於原查時即有錯誤，誤認保奇公司所承受之機器設備
      即為原告向長城公司所購者相同，可見，被告之調查事實
      及證據顯有重大誤解。
    5.被告稱「保奇公司係於本年3月15日起至5月19日止自華夏
      等租賃公司承受長城公司租賃標的物機械設備所有權，並
      自同年4月21日起陸續支付長城公司貨款迄8月30日止支付
      總金額23,145,000元（其中45,000元係長城公司代付費用
      ），申請人於同年5月26日與其訂立委託購貨之委託書，
      其訂立日期係於該公司承受長城公司租賃標的物所有權及
      支付部分貨款之後，與常情不符。」經查原告因保奇公司
      仲介購買長城公司之機器品名、數量甚多，金額龐大，且
      須先由中租迪和公司作融資前之審核作業，至89年5月26
      日原告始與保奇公司正式簽訂委任契約，並與中租迪和公
      司簽訂售後融資事宜。原告支付予保奇公司由其轉付予長
      城公司之款項計為23,100,000元，係自中租迪和公司融資
      而來，付款起始日為民國89年6月9日，亦為中租迪和公司
      開始撥款之日期，因此，就原告取得設備日期與取得融資
      款項日期及付款予保奇公司之日期均相近觀之，原告處理
      之過程並無異常，與常情並無不合，而原告清償保奇公司
      處理委任事務所負擔之債務，亦與民法第546條第2項規定
      相符。至於簽訂買賣契約以前，長城公司與保奇公司間，
      何以會有自華夏等租賃公司承受長城公司租賃標的物機器
      設備所有權及付款情形，原告事先並不知情，其實情為何
      ，應由被告向當事人查明，惟不能將原告無法控制之情事
      ，強加原告負擔舉證說明，甚至將他人之未盡協力義務之
      不利益轉由原告承擔，何況，保奇公司自華夏等租賃公司
      承受長城公司租賃標的物並無一與原告向長城公司購買者
      相同，被告之認定顯有不當之聯結。
    6.被告稱「自同年4月21日起陸續支付長城公司貨款，迄同
      年8月30日止，支付總金額23,145,000元（其中45,000元
      係長城公司代付費用），有債權轉讓契約書、證明書、同
      意書、通知書、統一發票及說明書等影本附卷可稽。」經
      查保奇公司付予長城公司之款項23,145,000元，係自89年
      6月7日開始，並非自4月21日開始支付，保奇公司付款之
      起始日與原告付款與保奇公司之起始日89年6月9日相當，
      此亦可證原告與長城公司交易事實之真實性，而被告之調
      查認定之日期亦屬有誤。
    7.被告又稱「且申請人開立台銀支票BE0000000號金額9,000
      ,000 元經查係由保奇公司負責人之配偶林錦柱向台銀台
      中分行提示，存入台灣台中地方法院保證金專戶，而非存
      入長城公司帳戶，與委託書所載『其貨款23,100,000元，
      由上二公司支付給保奇公司，再由保奇公司支付給長城公
      司』之付款時間及流程均不相符，無從認定為代收代付性
      質，另查申請人與中租迪和有限公司所訂同意書載明其售
      予該公司機器設備之價款，其中2,000,000元逕付保奇公
      司以作為上開價款之清償」。首先，經查原告應支付予保
      奇公司轉付之債務中計開立支票15張金額共計21,100,000
      ，差額2,000,000元即由中租迪和公司應給付原告租賃融
      資額中支付，二者合計23,100,000元，與向長城公司購買
      之機械設備款相符，並無不合。再者，應支付予長城公司
      之貨款，係由保奇公司為發票人另外開立支票支付，並非
      由原告開立之支票背書轉讓，故保奇公司負責人之配偶林
      錦柱向臺銀台中分行提示原告開立之支票並非應以長城公
      司為受款人，自不會存入長城公司帳戶，否則，將發生重
      覆付款予長城公司之情形。至於何以原告會開立支票予保
      奇公司，而不直接開立支票予長城公司？係因付款時長城
      公司已經發生跳票，若付款予長城公司勢必會遭到金融機
      構債權人假扣押，故由原告付予保奇公司，由其轉付予長
      城公司，此為特別情況下所為之正常行為，原告之付款方
      式符合常情至理。
    8.按所謂視為銷售貨物的法律行為係法律擬制之規定，並非
      受託代購人之銷貨，此由查核準則第15條之1第1項第3款
      規定即可得知原告與被告均無由造成逃漏營業稅及所得稅
      之可能。何況，所謂委託代購其法律構成要件為何？如何
      認定？被告並未明確指明，且契約之解釋應以契約之當事
      人真意為準，他人豈能越俎代庖。被告就法條之適用，有
      擴張解釋之不法。另從營業稅法第3條第3項第3、4、5 款
      規定之立法意旨觀之，本條款僅為便利稅額之計算而已，
      並非為防杜逃漏稅而規定，蓋其無虛報進項稅額之可能，
      若對違反者僅類推適用營業稅法第48條之不依法定方式開
      立發票處以行為罰即可，惟若以虛報進項稅額論處而補徵
      營業稅，從本條款規範之目的與原處分手段間的關係來看
      ，殊有違反行政程序法第7條之比例原則。
    9.查華夏等公司將租賃標的物的所有權出售與保奇公司之項
      目並無一與原告向長城公司購買者相同，且發票開立者為
      華夏等租賃公司，與長城公司無關，不會發生取得非實際
      交易對象之發票，可見被告認定之依據（原處分卷第165
      頁）係錯誤。被告張冠李戴，未仔細核對中租迪和公司之
      租賃契約書之內容。且所謂犯重初供，原告之筆錄與保奇
      公司之說明書並無矛盾或不合之處，與起訴狀之事實係相
      同的，原告與保奇公司並非法律專家，且未曾有過聯絡，
      並無串證之虞。另保奇公司筆錄（原處分卷第150、151、
      152頁），係於93年11月5日所製作，顯示被告係於原告釋
      明後再另外製作筆錄，可見被告原來之處分所依據之證據
      係不足的，縱再行對保奇公司製作筆錄觀其內容，對原告
      是否不法，並無任何證據證明力可言。
    10.視為銷售貨物之構成要件為何？縱認視為銷售貨物，惟未
      發生逃漏營業稅，故違反者，是否應受處罰，不能任由被
      告恣意解釋，請鈞院能責成被告向上級機關財政部請求釋
      示再作判決，以示公允。蓋依營業稅法就代收代付性質之
      視為銷售貨物之情形並無需開立統一發票。
    (二)被告答辯之理由：
    1.按「有左列情形之一者，視為銷售貨物．．．三、營業人
      以自己名義代為購買貨物交付與委託人者。」「營業人左
      列進項稅額，不得扣抵銷項稅額：一、購進之貨物或勞務
      未依規定取得並保存第33條所列之憑證者。」「營業人以
      進項稅額扣抵銷項稅額者，應具有載明其名稱、地址及統
      一編號之左列憑證：一、購買貨物或勞務時，所取得載有
      營業稅額之統一發票。」「納稅義務人，有左列情形之一
      者，除追繳稅款外，按所漏稅額處1倍至10倍罰鍰，並得
      停止其營業．．．五、虛報進項稅額者。」為行為時營業
      稅法第3條第3項第3款、第19條第1項第1款、第33條第1款
      及加值型及非加值型營業稅法第51條第5款所明定。次按
      「營業人經營代購業務，將代購貨物送交委託人時，除按
      佣金收入開立統一發票外，應依代購貨物之實際價格開立
      統一發票，並註明『代購』字樣，交付委託人。」為統一
      發票使用辦法第17條第1項所規定。又「取得虛設行號以
      外其他非實際交易對象開立之憑證申報扣抵案件．．．2.
      有進貨事實者：(1)進貨部分，因未取得實際銷貨人出具之
      憑證，應依稅捐稽徵法第44條規定處以行為罰。(2)至進貨
      人取得銷貨人以外之營業人所開立之發票申報扣抵，如查
      明開立發票之營業人已依法申報繳納該應納之營業稅額者
      ，則尚無逃漏，除依前項規定處以行為罰外，依營業稅法
      第19條第1項第1款規定，應就其取得不得扣抵憑證扣抵銷
      項稅額部分，追補稅款。如查明開立發票之營業人並未依
      法申報繳納該應納之營業稅額者，即有逃漏，除依前項規
      定處以行為罰外，並應依營業稅法第51條第5款規定補稅
      並處罰。」為財政部83年7月9日台財稅第831601371號函
      所明釋。
    2.原告89年6月間向保奇公司購進機械設備合計22,000,000
      元，營業稅額1,100,000元，卻取具長城公司開立字軌號
      碼AV00000000、AV00000000號等2張統一發票金額合計22
      ,000,000 元，於申報當期銷售額、應納或溢付營業稅額
      時，作為進項憑證扣抵銷項稅額，虛報進項稅額1,100,00
      0元，且長城公司並未申報繳納該2張統一發票營業稅，經
      台中縣稅捐稽徵處查獲，違反前揭營業稅法規定，有營業
      人進銷項憑證交查異常查核清單可稽，乃核定補徵營業稅
      額1,100,000元。原告不服，主張委任保奇公司購買機器
      設備訂有委任契約書，原告取得長城公司機器設備後即向
      中租迪和公司辦理售後租回融資租賃，融資金額與長城公
      司開立之統一發票金額一致，向長城公司購買之項目與租
      賃標的物完全相同，更可證明原告向長城公司買賣行為之
      真實性，原告委由保奇公司仲介購買長城公司之機器設備
      ，前置作業已進行一段時間，至89年5月26日始正式簽訂
      委任契約，支付貨款之來源係自中租迪和公司融資而來，
      付款起始日為89年6月9日亦為中租迪和公司開始撥款日，
      過程並無異常，原告向中租迪和公司辦理融資租賃標的物
      與保奇公司承受長城公司租賃標的物比較結果，僅20噸天
      車及50噸天車品名相同，惟廠牌並不相同，數量亦不同，
      再者應支付長城公司之貨款，係由保奇公司為發票人另外
      開立支票支付，並非由原告開立之支票背書轉讓，故保奇
      公司負責人之配偶林錦柱向台灣銀行台中分行提示原告開
      立之支票並非應支付予長城公司者，當不會存入長城公司
      帳戶，否則，將發生重覆付款予長城公司情形云云。申經
      被告機關復查決定以，保奇公司係於89年3月15日起至5月
      19日止自華夏等5家租賃公司承受長城公司租賃標的物機
      械設備所有權，並自同年4月21日起陸續支付長城公司貨
      款迄8月30日止支付總金額23,145,000元（其中45,000元
      係長城公司代付費用），原告於同年5月26日與其訂立委
      託購貨之委託書，其訂立日期係於該公司承受長城公司租
      賃標的物所有權及支付部分貨款之後，與一般必先訂約後
      再交貨及支付貨款之常情不符，且保奇公司承受長城公司
      租賃標的物所有權與原告持向中租迪和有限公司辦理融資
      租賃部分品名相同，保奇公司復無法提示代理原告以其名
      義與長城公司簽訂之機器設備買賣契約；又原告支付機器
      貨款23,100,000元期間為89年6月9日迄90年9月30日止，
      而保奇公司支付長城公司貨款係自89年4月21日起至8月30
      日止，且原告開立台灣銀行支票BE0000000號金額9,000,0
      00元經查係由保奇公司負責人之配偶林錦柱向台灣銀行台
      中分行提示，存入台灣台中地方法院保證金帳戶，而非存
      入長城公司帳戶，與前揭委託書所載「其貨款23,100,000
      元，由上二公司支付給保奇公司，再由保奇公司支付給長
      城公司」之付款時間及流程均不相符，非屬代收代付性質
      ，經被告機關於93年10月26日以中區國稅法一字第093006
      1816號函請保奇公司到局說明，該公司就上開事證無法提
      出合理解釋及提示相關憑證供核，原告雖主張委任保奇公
      司購買機器設備訂有委任契約書，因委由保奇公司仲介購
      買長城公司之機器設備前置作業已進行一段時間，至簽訂
      委任契約日期與付款日期有所落差及付款時間、流程均屬
      合法暨確屬代收代付性質等情，惟均無法提示文據供核，
      所訴自無可採；又其主張委託代購縱令屬實，依前揭營業
      稅法第3條及統一發票使用辦法規定，其實際交易對象仍
      為保奇公司而非長城公司，原告除應取得保奇公司開立之
      佣金收入統一發票外，尚應取得該公司依代購貨物之實際
      價格開立之統一發票始得作為進項憑證申報扣抵銷項稅額
      ，原告卻取具長城公司開立之統一發票作為進項憑證申報
      扣抵銷項稅額，虛報進項稅額，仍應依前揭營業稅法第19
      條及第51條規定補稅並處罰，原告違章事證明確，原補徵
      營業稅額1,100,000元並無不合，復查決定乃予維持。
      財政部訴願決定亦持與被告機關相同之論見予以駁回。
    3.訴訟意旨略謂：原告除主張本件被告機關調查時均以最不
      利於原告之方式為之，此可由罰鍰部分於行政救濟時變更
      原處分，已有為徵收而徵收之不法徵收之實外，仍執前詞
      爭執，主張委任保奇公司購買機器設備訂有委任契約書，
      其取得長城公司機器設備後即向中租迪和公司辦理售後租
      回融資租賃，融資金額與長城公司開立之統一發票金額一
      致，向長城公司購買之項目與租賃標的物完全相同，更能
      證明原告向長城公司購買行為之真實性，原告委由保奇公
      司仲介購買長城公司之機器設備前置作業已進行一段時間
      ，至89年5月26日始正式簽訂委任契約，支付貨款之來源
      係自中租迪和公司融資而來，付款起始日為89年6月9日亦
      為中租迪和公司開始撥款日，過程並無異常。另保奇公司
      承受長城公司之機器設備，並無一與原告向長城公司所購
      買者相同，再者應支付長城公司之貨款，係由保奇公司為
      發票人另外開立支票支付，並非由原告開立之支票背書轉
      讓，故保奇公司負責人之配偶林錦柱向台銀台中分行提示
      原告開立之支票並非應以長城公司為受款人，自不會存入
      長城公司帳戶，否則，將發生重覆付款予長城公司情形，
      又視為銷售貨物，並無逃漏營業稅之可能，且依營業稅法
      第3條第3項規定之立法意旨，僅為便利稅額之計算而已，
      對違反者只須要求補正重行開立發票或處以行為罰即可，
      若以虛報進項稅額論處而補徵營業稅，殊有違反行政程序
      法之比例原則，請予撤銷云云。
    4.就原告訴訟意旨答辯如下：有關罰鍰部分之變更並非因原
      處分有違誤，乃係被告機關於復查階段依修正後之稅務違
      章案件裁罰金額或倍數參考表規定按所漏稅額處2倍罰鍰
      ，原告所訴，容有誤解。次查本件如前所述保奇公司係於
      89年3月15日起至5月19日止自華夏等租賃公司承受長城公
      司租賃標的物機械設備所有權，並自同年4月21日起陸續
      支付長城公司貨款迄同年8月30日止支付總金額23,145,00
      0元（其中45,000元係長城公司代付費用），有債權轉讓
      契約書、證明書、同意書、通知書、統一發票及說明書等
      影本附卷可稽，原告於同年5月26日與保奇公司訂立委託
      購貨之委託書，其訂約日期係於保奇公司承受長城公司租
      賃標的物所有權及支付部分貨款之後，與一般必先訂約後
      再交貨及支付貨款之常情不符，亦與其主張代收代付性質
      及規定不符。另原告支付機器貨款23,100,000元期間自89
      年6月9日迄90年9月30日止，而保奇公司支付長城公司貨
      款係自89年4月21日起至8月30日止，且原告開立台銀支票
      BE0000000號金額9,000,000元，經查係由保奇公司負責人
      之配偶林錦柱向台灣銀行台中分行提示，存入台灣台中地
      方法院保證金帳戶，而非存入長城公司帳戶，亦與委託書
      所載「其貨款23,100,000元，由上二公司支付給保奇公司
      ，再由保奇公司支付給長城公司」之付款時間及流程均不
      相符，非屬代收代付性質，經被告機關於93年10月26日以
      中區國稅法一字第0930061816號函請保奇公司說明，該公
      司就上開事證無法提出合理解釋及提示相關憑證供核，且
      保奇公司承受長城公司租賃標的物所有權與原告持向中租
      迪和有限公司辦理融資租賃部分品名相同，保奇公司復無
      法提示代理原告以其名義與長城公司簽訂之機器設備買賣
      契約。是被告機關據以認定原告係向保奇公司進貨，卻取
      具保奇公司交付長城公司開立之統一發票作為進項憑證扣
      抵銷項稅額，虛報進項稅額，事證明確。再者，依首揭營
      業稅法第3條及統一發票使用辦法規定，原告若有委託保
      奇公司代購機械，除應取得保奇公司開立之佣金收入統一
      發票外，尚應取得該公司依代購貨物之實際價格開立之統
      一發票始得作為進項憑證申報扣抵銷項稅額，原告卻取具
      長城公司開立之統一發票作為進項憑證扣抵銷項稅額，依
      首揭營業稅法第19條規定，該進項稅額不得扣抵銷項稅額
      ，原告據以扣抵銷項稅額，且長城公司並未申報繳納該2
      張統一發票營業稅，原告即有逃漏營業稅，被告機關依首
      揭法令規定補徵營業稅並無不合，亦無違反比例原則，原
      告一再執前詞主張，實無足採。至本件有關違章罰鍰部分
      ，原告持相同論見爭執，業經貴院94年12月21日94年度訴
      字第00343號判決原告之訴駁回在案，併予陳明。
    5.基上論結，原處分及其訴願決定並無違誤，請准如訴之聲
      明判決。
    理  由
一、按「有左列情形之一者，視為銷售貨物．．．三、營業人以
    自己名義代為購買貨物交付與委託人者。」、「營業人左列
    進項稅額，不得扣抵銷項稅額：一、購進之貨物或勞務未依
    規定取得並保存第33條所列之憑證者。」、「營業人以進項
    稅額扣抵銷項稅額者，應具有載明其名稱、地址及統一編號
    之左列憑證：一、購買貨物或勞務時，所取得載有營業稅額
    之統一發票。」及「納稅義務人，有左列情形之一者，除追
    繳稅款外，按所漏稅額處1倍至10倍罰鍰，並得停止其營業
    ：．．．五、虛報進項稅額者。」分別為行為時營業稅法（
    下稱營業稅法）第3條第3項第3款、第19條第1項第1款、第
    33條第1款及第51條第5款所明定。次按「營業人經營代購業
    務，將代購貨物送交委託人時，除按佣金收入開立統一發票
    外，應依代購貨物之實際價格開立統一發票，並註明『代購
    』字樣，交付委託人。」為統一發票使用辦法第17條第1項
    所規定。又「取得虛設行號以外其他非實際交易對象開立之
    憑證申報扣抵案件．．．2.有進貨事實者：(1)進貨部分，因
    未取得實際銷貨人出具之憑證，應依稅捐稽徵法第44條規定
    處以行為罰。(2)至進貨人取得銷貨人以外之營業人所開立之
    發票申報扣抵，如查明開立發票之營業人已依法申報繳納該
    應納之營業稅額者，則尚無逃漏，除依前項規定處以行為罰
    外，依營業稅法第19條第1項第1款規定，應就其取得不得扣
    抵憑證扣抵銷項稅額部分，追補稅款。如查明開立發票之營
    業人並未依法申報繳納該應納之營業稅額者，即有逃漏，除
    依前項規定處以行為罰外，並應依營業稅法第51條第5款規
    定補稅並處罰。」經財政部83年7月9日台財稅第831601371
    號函釋在案。而財政部上開函釋，係基於其職權所作，與行
    為時營業稅法之相關規定意旨，並無不符，自得予以引用。
二、本件原告於89年6月間進貨取具非實際交易對象開立之統一
    發票金額合計22,000,000元，營業稅額1,100,000元，作為
    進項憑證申報扣抵銷項稅額，虛報進項稅額1,100,000元，
    經台中縣稅捐稽徵處查獲，移由被告機關所屬大屯稽徵所補
    徵營業稅額1,100,000元。原告不服，循序提起本件行政訴
    訟，主張委任保奇公司購買機器設備訂有委任契約書，其取
    得長城公司機器設備後即向中租迪和公司辦理售後租回融資
    租賃，融資金額與長城公司開立之統一發票金額一致，向長
    城公司購買之項目與租賃標的物完全相同，更能證明原告向
    長城公司購買行為之真實性，原告委由保奇公司仲介購買長
    城公司之機器設備前置作業已進行一段時間，至89年5月26
    日始正式簽訂委任契約，支付貨款之來源係自中租迪和公司
    融資而來，付款起始日為89年6月9日亦為中租迪和公司開始
    撥款日，過程並無異常。另保奇公司承受長城公司之機器設
    備，並無一與原告向長城公司所購買者相同，再者應支付長
    城公司之貨款，係由保奇公司為發票人另外開立支票支付，
    並非由原告開立之支票背書轉讓，故保奇公司負責人之配偶
    林錦柱向台灣銀行台中分行提示原告開立之支票並非應以長
    城公司為受款人，自不會存入長城公司帳戶，否則，將發生
    重覆付款予長城公司情形，又視為銷售貨物，並無逃漏營業
    稅之可能，且依營業稅法第3條第3項規定之立法意旨，僅為
    便利稅額之計算而已，對違反者只須要求補正重行開立發票
    或處以行為罰即可，若以虛報進項稅額論處而補徵營業稅，
    殊有違反行政程序法之比例原則，請予撤銷云云。
三、經查，保奇公司係於89年3月15日起至5月19日止自華夏等租
    賃公司承受長城公司租賃標的物機械設備所有權，並自同年
    4月21日起，陸續支付長城公司貨款，迄同年8月30日止，支
    付總金額23,145,000元（其中45,000元係長城公司代付費用
    ），有債權轉讓契約書、證明書、同意書、通知書、統一發
    票及說明書等影本附卷可稽（見原處分卷第81至88頁），原
    告於同年5月26日與保奇公司訂立委託購貨之委託書（見原
    處分卷第80頁），其訂約日期係於保奇公司承受長城公司租
    賃標的物所有權及支付部分貨款之後，與一般必先訂約後再
    交貨及支付貨款之常情不符，亦與其主張代收代付性質及規
    定不符。次查，原告支付機器貨款23,100,000元期間為89年
    6月9日迄90年9月30日止，而保奇公司支付長城公司貨款係
    自同年4月21日起至8月30日止，且原告開立台銀支票BE0000
    000號金額9,000,000元，經查係由保奇公司負責人之配偶林
    錦柱向台灣銀行台中分行提示，存入台灣台中地方法院保證
    金帳戶，而非存入長城公司帳戶，有台灣銀行台中分行函及
    支票影本附卷可憑（見原處分卷第69至71頁），亦與委託書
    所載「其貨款23,100,000元，由上二公司支付給保奇公司，
    再由保奇公司支付給長城公司」之付款時間及流程均不相符
    ，非屬代收代付性質。另原告與中租迪和公司所訂同意書載
    明原告售予該公司機器設備之價款，其中2,000,000元逕付
    保奇公司以作為上開價款之清償，經被告機關於93年10月26
    日以中區國稅法一字第0930061816號函請保奇公司到局說明
    ，該公司就上開事證無法提出合理解釋及提示相關憑證供核
    ，且保奇公司承受長城公司之租賃標的物，與原告持向中租
    迪和公司辦理售後租回融資租賃之部分品名相同，保奇公司
    復無法提示代理原告以其名義與長城公司簽訂之機器設備買
    賣契約。是原告係向保奇公司進貨，卻取具保奇公司交付長
    城公司開立之統一發票作為進項憑證扣抵銷項稅額，虛報進
    項稅額，違章事證明確。原告雖主張委任保奇公司購買機器
    設備訂有委任契約書，因委由保奇公司仲介購買長城公司之
    機器設備前置作業已進行一段時間，至簽訂委任契約日期與
    付款日期有所落差及付款時間、流程均屬合法暨確屬代收代
    付性質等情，惟均無法提示文據供核，所為主張即無可採。
    再者，依首揭營業稅法第3條及統一發票使用辦法規定，原
    告若有委託保奇公司代購機械，除應取得保奇公司開立之佣
    金收入統一發票外，尚應取得該公司依代購貨物之實際價格
    開立之統一發票始得作為進項憑證申報扣抵銷項稅額，原告
    卻取具長城公司開立之統一發票作為進項憑證扣抵銷項稅額
    虛報進項稅額，依首揭營業稅法第19條規定，該進項稅額不
    得扣抵銷項稅額，原告據以扣抵銷項稅額，即有未合，且長
    城公司並未申報繳納該二張統一發票營業稅，有營業人進銷
    項憑證交查異常查核清單附卷可憑，原告即有逃漏營業稅，
    是被告機關依首揭規定核定補徵營業稅，並無違誤，亦無違
    反比例原則。綜上所述，原告上開主張，均不足採。從而，
    被告依首揭規定核定補徵營業稅1,100,000元之處分，核無
    違誤，復查決定及訴願決定遞予維持，亦無不合，原告仍執
    前詞訴請撤銷，為無理由，應予駁回。至兩造其餘之主張，
    與本件判決之結果無影響，毋庸逐一加以論述；另原告請求
    本院函請財政部就本件是否屬代收代購性質，亦核無必要，
    均附此敘明。
四、據上論結，本件原告之訴為無理由，依行政訴訟法第195條
    第1項後段、第98條第3項前段，判決如主文。
中    華    民    國    95    年    12    月   12     日
                第二庭審判長法  官  胡  國  棟
                            法  官  莊  金  昌
                            法  官  林  秋  華
以上正本證明與原本無異。
如不服本判決，應於判決送達後20日內向本院提出上訴書狀，其
未表明上訴理由者，應於提起上訴後20日內向本院提出上訴理由
書（須依對造人數附具繕本）；如於本判決宣示或公告後送達前
提起上訴者，應於判決送達後20日內補提上訴理由書（須附繕本
）。未表明上訴理由者，逕以裁定駁回。
提起上訴應預繳送達用雙掛號郵票390元（34元及5元郵票各10份
)。
中    華    民    國    95    年  12    月    19      日
                            書記官  黃  靜  華


司法院資訊處製作；財團法人民間司法改革基金會備份。
